【裁判字號】    89,重訴,6
【裁判日期】    890706
【裁判案由】    殺人
【裁判全文】
臺灣基隆地方法院刑事判決                            八十九年度重訴字第六號
    公  訴  人  臺灣基隆地方法院檢察署檢察官
    被      告  丁○○
                甲○○
    共      同
    指定辯護人  本院公設辯護人丙○○
右列被告因殺人案件，經檢察官提起公訴（八十九年度偵字第一二七九號），本院判
決如左：
    主  文
丁○○共同殺人，累犯，處有期徒刑拾柒年，褫奪公權玖年。
甲○○共同殺人，處有期徒刑拾伍年，褫奪公權捌年。
    事  實
一、丁○○曾於民國（下同）八十一年間，因恐嚇取財案件，經本院判處有期徒刑十
    月確定，八十二年十月二十日執行完畢；又於八十五年間，因詐欺案件，經本院
    判處有期徒刑二月二日確定，八十五年九月二十六日執行完畢；又於八十六年間
    ，因竊盜案件，經本院判處有期徒刑三月、六月在案，經合併定應執行刑有期徒
    刑七月確定，八十六年十一月二十一日執行完畢；又於八十八年間，因竊盜案件
    ，經臺灣臺北地方法院判處有期徒刑四月確定，八十八年十一月二十三日執行完
    畢。
二、甲○○曾於八十二年間，因竊盜案件，經臺灣高等法院判處有期徒刑六月確定，
    八十二年十一月二十五日執行完畢（此項前科未構成本件累犯）。
三、丁○○、甲○○、林木全係朋友關係，時常齊聚基隆市○○路二四六巷二號林木
    全住處內喝酒，酒後亦曾偶起口角及肢體衝突。八十九年三月十日晚間八時許，
    丁○○、甲○○攜酒菜至基隆市○○路二四六巷二號林木全住處內飲酒聊天，迄
    同日晚間十一時許，林木全自外飲酒返回住處，已有幾分醉意，見丁○○、甲○
    ○在其住處內，即開口向丁○○索錢欲再外出買酒喝，詎遭丁○○拒絕，林木全
    即以台語「鹹龜」（吝嗇之意）、「幹你娘」等字句辱罵丁○○，並持其住處內
    之鐵製圓凳朝丁○○頭部擲去，丁○○因而受有右眉上方表淺割傷之傷害，甲○
    ○見狀趨前拉開林木全，卻遭林木全毆打背部，丁○○、甲○○因而發怒，明知
    頭部乃人體之重要部位，若遭鈍器毆擊或經銳器鋸割，有致大量出血之可能，且
    人體若大量出血而不即時救治，即會導致休克死亡，詎丁○○、甲○○竟因酒後
    情緒衝動而共同基於殺害林木全之犯意聯絡，由丁○○手持上開鐵製圓凳朝林木
    全頭部毆擊三、四下，甲○○則揮拳毆打林木全之臉部，並持林木全住處內之紅
    色塑膠圓凳毆擊林木全之身體，丁○○另持林木全住處內之鐵鎚毆擊林木全右肩
    膀及背部數下，再持林木全住處神明桌下之木尺毆擊林木全之頭部及身體其他部
    位，林木全因痛癱坐在藤椅上，以台語罵稱「幹你娘咧，兩個打我一個。」，丁
    ○○、甲○○竟仍不罷手，續由甲○○以雙手壓制林木全兩腳膝蓋上方，令林木
    全坐在藤椅上無法起身逃離，再由丁○○手持林木全住處內之鐵鋸朝林木全頭部
    、臉部及右小腿內側鋸割數下，使林木全受有：右前額部皮膚挫裂傷三‧六ｘ
    Ｏ‧七公分、左臉頰至左耳兩處交叉鋸齒狀淺割傷各九‧五公分及十一公分、
    右頂部頭皮橫向挫裂傷兩處各二‧五公分及一‧二公分、頂部頭皮縱向挫裂
    傷三處各四‧八公分、四‧三公分及二‧三公分、左顳部頭皮橫向平行鋸齒狀
    淺割傷五‧五公分及五公分、右顳枕部頭皮挫裂傷二‧四公分及局部淤腫、
    右側鎖骨下方瘀血二‧五ｘ一‧五公分、右乳外側點狀瘀血分布於十二ｘ四公
    分區域、左乳上方瘀血五ｘ三公分及三ｘ二公分、胸骨下方瘀血七ｘ四公分
    、左上腹部瘀血十二ｘ四公分、右上臂外側瘀血九ｘ六公分、上內側亦有散
    狀瘀血、右前臂背側瘀血七ｘ三公分及五ｘ四公分、右手腕背側瘀血四ｘ三
    ‧五公分、右手第一指背面瘀血三‧五ｘ二公分、左肩頭瘀血六ｘ四公分、
    左上臂外側瘀血四ｘ三公分、左前臂背側瘀血十二ｘ八公分、左手背面瘀
    血十ｘ八公分、右大腿膝蓋上方瘀血二二ｘ十五公分、左大腿膝蓋上方瘀血
    十五ｘ十二公分、右小腿內側自膝蓋至內踝共有六處橫向、二處斜向銳器切創
    ，約略平行排列，自上向下分別為四‧二公分（斜向）、二‧五公分、一‧三公
    分、二‧八公分、一‧八公分、四‧五公分（斜向）、二‧五公分（呈鋸齒狀）
    、二‧五公分（呈鋸齒狀）、右側足底部大足趾側橫向銳器切創三‧四公分、
    頭皮下於左顳頂部局部挫裂出血，於頂部多處局部輕度出血等傷害，林木全因
    遭丁○○、甲○○之凌虐而致意識模糊、虛弱無力自救，其頭部所受之銳器創傷
    並大量流血，丁○○、甲○○見狀竟未將林木全送醫救治，而於翌日（三月十一
    日）凌晨二時許分別逃離林木全住處，任令林木全意識模糊躺臥於住處客廳內流
    血不止，丁○○並將其身上沾有林木全血跡之內衣及上開持以毆擊林木全之鐵鎚
    一把帶至基隆市○○路二十七號前崇德高分九號電線桿旁之垃圾堆丟棄，迄八十
    九年三月十一日凌晨二時左右，林木全終因流血過多致出血性休克死亡。嗣於八
    十九年三月十一日下午，警方循線查悉上情，並於林木全住處扣得丁○○、甲○
    ○持以殺害林木全之木尺及鐵鋸各一支。
四、案經基隆市警察局第四分局報請臺灣基隆地方法院檢察署檢察官偵查起訴。
    理  由
一、訊據被告丁○○，於警訊、偵查及本院審理中分別坦承持鐵鎚、鐵鋸、木尺及鐵
    製圓凳等物毆擊被害人林木全頭部及身體其他部位之犯行不諱，惟矢口否認有殺
    害林木全之故意，並辯稱伊與林木全係好友，因林木全先持鐵製圓凳毆打伊頭部
    ，伊酒後一時氣憤才想教訓並嚇唬林木全，林木全頭部及臉部所受之鋸傷痕並非
    伊故意鋸的，係林木全於掙扎中不小心劃到的，且當時林木全住處並無電燈照明
    ，只點小蠟燭，光線昏暗，所以未看見林木全流血，且伊以為林木全只是喝醉酒
    倒在地上睡覺，故未將之送醫即離去，伊並無殺害林木全之故意云云。另訊據被
    告甲○○，除坦承以拳頭及紅色塑膠圓凳毆擊林木全之臉部及身體其他部位，並
    壓住林木全之兩腳膝蓋上方讓被告丁○○持鐵鎚作勢毆打以嚇唬林木全外，亦矢
    口否認有殺人之故意，並辯稱伊當時係趨前勸架，竟遭林木全毆打，所以才以拳
    頭及紅色塑膠圓凳反擊，且係被告丁○○強迫伊壓住林木全之兩腳膝蓋上方，但
    伊並未看見被告丁○○持鐵鎚或鐵鋸毆擊或鋸割林木全，伊於當日晚間十一時許
    即離開林木全住處返家休息，離開現場前，林木全尚與被告丁○○坐在椅子上喝
    酒，身體並未流血，伊毆擊林木全時並無殺害林木全之故意云云。
二、經查：
  (一)前揭事實，業據被告丁○○先後於八十九年三月十一日晚間六時五十分之警訊、
    八十九年三月十三日中午十二時三十五分檢察官發交員警偵訊及八十九年三月十
    五日中午十二時四十分檢察官發交員警偵訊過程中自白不諱，並經證人謝敏翔於
    警訊中證稱當日凌晨一時左右確有聽見林木全住處有打鬥聲，差不多凌晨二時就
    沒聽見聲音等語明確，復有林木全住處現場照片三十四張、兇器鐵製圓凳照片一
    張、兇器紅色塑膠圓凳照片一張、兇器木尺照片一張、兇器鐵鋸照片一張、被告
    二人於八十九年三月十二日在臺灣基隆看守所內驗傷之診斷書各一份附卷及上開
    兇器木尺、鐵鋸各一支扣案為證，又被害人林木全確因遭人持鈍器及銳器毆擊、
    鋸割致受有：右前額部皮膚挫裂傷三‧六ｘＯ‧七公分、左臉頰至左耳兩處
    交叉鋸齒狀淺割傷各九‧五公分及十一公分、右頂部頭皮橫向挫裂傷兩處各二
    ‧五公分及一‧二公分、頂部頭皮縱向挫裂傷三處各四‧八公分、四‧三公分
    及二‧三公分、左顳部頭皮橫向平行鋸齒狀淺割傷五‧五公分及五公分、右
    顳枕部頭皮挫裂傷二‧四公分及局部淤腫、右側鎖骨下方瘀血二‧五ｘ一‧五
    公分、右乳外側點狀瘀血分布於十二ｘ四公分區域、左乳上方瘀血五ｘ三公
    分及三ｘ二公分、胸骨下方瘀血七ｘ四公分、左上腹部瘀血十二ｘ四公分、
    右上臂外側瘀血九ｘ六公分、上內側亦有散狀瘀血、右前臂背側瘀血七ｘ三
    公分及五ｘ四公分、右手腕背側瘀血四ｘ三‧五公分、右手第一指背面瘀血
    三‧五ｘ二公分、左肩頭瘀血六ｘ四公分、左上臂外側瘀血四ｘ三公分、
    左前臂背側瘀血十二ｘ八公分、左手背面瘀血十ｘ八公分、右大腿膝蓋上方
    瘀血二二ｘ十五公分、左大腿膝蓋上方瘀血十五ｘ十二公分、右小腿內側自
    膝蓋至內踝共有六處橫向、二處斜向銳器切創，約略平行排列，自上向下分別為
    四‧二公分（斜向）、二‧五公分、一‧三公分、二‧八公分、一‧八公分、四
    ‧五公分（斜向）、二‧五公分（呈鋸齒狀）、二‧五公分（呈鋸齒狀）、右
    側足底部大足趾側橫向銳器切創三‧四公分、頭皮下於左顳頂部局部挫裂出血
    ，於頂部多處局部輕度出血等傷害，並因頭部多處銳器創而致出血性休克死亡一
    節，亦經臺灣基隆地方法院檢察署檢察官督同法醫師到場相驗暨解剖明確，並製
    有勘驗筆錄、相驗屍體證明書、驗斷書、解剖鑑定報告、死者血液、胃容物及尿
    液檢驗通知書、ＤＮＡ型別鑑驗書各一份及死者傷狀暨解剖照片八十五張在卷可
    稽，被告丁○○於前開警訊及偵查中之自白內容，核與被害人林木全之傷況相符
    ，且被告丁○○、甲○○均不諱言案發之際僅渠二人與林木全在場，並無第三人
    在場，若非被告二人共同毆擊林木全，並分持鐵鎚、鐵鋸、木尺、鐵製圓凳、紅
    色塑膠圓凳等物毆擊、鋸割林木全之身體，林木全豈有可能全身傷痕累累並受有
    三種以上之器械割傷、挫裂傷、毆擊傷及抵抗傷等傷害？被告丁○○前開自白核
    與積極證據相符，應堪採信。
  (二)又被害人林木全所受之右大腿膝蓋上方瘀血二二ｘ十五公分、左大腿膝蓋上方瘀
    血十五ｘ十二公分之傷害，經臺灣基隆地方法院檢察署法醫師研判為壓制傷，有
    上開驗斷書在卷可稽，而被告甲○○亦坦承確有以雙手壓住林木全兩腳膝蓋上方
    ，核與共同被告丁○○供稱被告甲○○有以雙手壓住林木全兩腳膝蓋上方之情節
    相符，被告甲○○雖辯稱伊壓住林木全兩腳乃遭被告丁○○所迫，且係為讓被告
    丁○○持鐵鎚作勢毆擊以嚇唬林木全，但被告丁○○並未真的毆擊林木全云云，
    惟查，被告丁○○否認有強迫被告甲○○壓住林木全兩腳之情事，且觀諸林木全
    之住處係位於一樓之平房，房屋狹小、破舊，大門一開即可步入馬路，有上開現
    場照片在卷可稽，衡情被告甲○○若不願依被告丁○○之指示壓住林木全之雙腳
    ，大可立即開門離去，根本無須理會被告丁○○之要求，再者，由被害人林木全
    所受之左臉頰至左耳兩處交叉鋸齒狀淺割傷各九‧五公分及十一公分、右頂部頭
    皮橫向挫裂傷兩處各二‧五公分及一‧二公分、頂部頭皮縱向挫裂傷三處各四‧
    八公分、四‧三公分及二‧三公分、左顳部頭皮橫向平行鋸齒狀淺割傷五‧五公
    分及五公分、右顳枕部頭皮挫裂傷二‧四公分、右小腿內側自膝蓋至內踝共有六
    處橫向、二處斜向銳器切創，約略平行排列，自上向下分別為四‧二公分（斜向
    ）、二‧五公分、一‧三公分、二‧八公分、一‧八公分、四‧五公分（斜向）
    、二‧五公分（呈鋸齒狀）、二‧五公分（呈鋸齒狀）等傷勢觀之，若非被告甲
    ○○強將林木全壓住坐在藤椅上，使林木全固定坐姿無法逃離，且頭、臉部之位
    置低於被告丁○○站立之高度，則因人體之自我防禦、躲避反應，被告丁○○勢
    無法順利在林木全之頭頂部、臉部及右小腿內側砍割出如此多處或呈平行狀、或
    呈大叉字形狀之切割傷或鋸傷痕，更何況被告丁○○若僅為作勢嚇唬林木全，又
    何須被告甲○○以雙手壓住林木全之兩腳使其不能動彈，被告甲○○此項辯解核
    與常情不符，不足採信。
  (三)被告甲○○雖辯稱伊於當日晚間十一時許即返家休息，離開現場前，被告甲○○
    與被害人林木全仍繼續喝酒云云，惟查，證人乙○○（即被告甲○○之胞兄）於
    警訊中證稱：「我根本在三月十日時整天都沒有看到他（指被告甲○○），也不
    知他何時出去，何時回去。」等語（詳見八十九年三月十一日警訊筆錄），被告
    丁○○於警訊中亦供稱伊與被告甲○○係同時分別逃離現場，且衡諸被告甲○○
    、丁○○既已共同出手毆擊林木全，林木全又豈有可能於遭毆打後繼續若無其事
    地與被告丁○○喝酒，被告甲○○此項辯解查無積極證據可資證明，不足採信。
  (四)又被告二人雖均辯稱離開現場之前並未看見林木全流血，所以未將之送醫云云，
    惟查，本件被害人林木全之死亡原因係因頭部多處銳器創而致出血性休克死亡，
    有上開解剖鑑定報告在卷可稽，顯見被害人自受傷之際至死亡之前係持續不停地
    流出大量足以致人休克死亡之血液，被告二人既係近距離與林木全接觸，並以兇
    器毆擊、鋸割林木全之身體使其受傷流血，現場地板亦留有大量血跡，兇器鐵製
    圓凳、紅色塑膠圓凳上亦均沾有血跡，由此情判斷，縱使現場僅以小蠟燭照明，
    被告二人亦不可能未看見林木全之傷口已流出大量血液，再者，被告丁○○於八
    十九年三月十一日晚間六時五十分警訊中亦自白稱：「我看到林木全滿身流血，
    我就用我攜帶之毛巾擦拭他身上之血跡，但血仍流不停，我然後又脫下我身上所
    穿之內衣繼續再擦，仍擦不乾，後來我跟甲○○說情況不妙，我即收拾血衣及榔
    頭逃離現場，我跟甲○○各自逃逸，我即拿著血衣及榔頭用徒步走到崇德路二十
    七號前崇德高分九號電線桿前垃圾堆丟棄‧‧‧」等語，更足證被告二人辯稱未
    看見林木全流血云云係脫罪卸責之詞，不足採信。
  (五)扣案之鐵鋸係鋸齒狀刀口，刀鋒銳利，而人體頭部有大腦、小腦等人體生命中樞
    ，持該利器毆擊、鋸割人體頭部，有致大量出血之可能，且人體若大量出血而不
    即時加以救治，將會導致休克死亡之事實，為一般人所得認識，被告二人均為年
    逾三十並具有社會經驗之成年人，實難諉為不知，詎被告二人竟分別以拳頭、鐵
    製圓凳、紅色塑膠圓凳、木尺、鐵鋸、鐵鎚等物毆擊、鋸割被害人林木全之頭部
    、臉部及身體其他部位，造成林木全頭部多處銳器創傷出血，且明知林木全已倒
    地流血不止時，仍不加以送醫救治，竟分別逃離現場，任令無自救力之林木全意
    識模糊躺臥於住處客廳內流血，終致出血性休克死亡，被告二人既能事先預見不
    即時救治林木全時，有致其死亡之可能，卻仍棄林木全不顧各自逃逸，顯見林木
    全最後因出血性休克死亡之結果亦不違背被告二人之本意，被告二人均有殺害林
    木全之不確定故意甚明，被告二人辯稱只是教訓及嚇唬林木全，沒有殺人之故意
    云云，不足採信。
    綜上所述，本件事證已臻明確，被告二人犯行均堪認定，應予依法論科。
三、核被告二人所為，均係犯刑法第二百七十一條第一項之殺人罪。被告二人間有犯
    意聯絡及行為分擔，均為共同正犯。查被告丁○○曾於八十八年間，因竊盜案件
    ，經臺灣臺北地方法院判處有期徒刑四月確定，八十八年十一月二十三日執行完
    畢，有本院全國前案紀錄表在卷可稽，其於前案有期徒刑執行完畢後五年以內再
    犯本件有期徒刑以上之罪，係累犯，應依刑法第四十七條之規定加重其刑，惟因
    死刑及無期徒刑不得加重，僅就有期徒刑部分加重其刑。爰審酌被告二人與被害
    人本係好友，竟為索錢飲酒一事下此毒手，共同兇殘凌虐林木全致出血性休克死
    亡，手段極為殘忍，且被告丁○○已有多次犯罪前科，並於殺害林木全之過程中
    ，實際著手大部分之凌虐行為，而被告甲○○亦不顧林木全之痛苦掙扎，殘酷壓
    制其雙腳，讓被告丁○○能持續凌虐林木全，心態實為可議及被告二人於犯罪後
    均未能賠償被害人家屬所受損害等一切情狀，分別量處如主文所示之刑。又依被
    告丁○○、甲○○犯罪之性質，認均有褫奪公權之必要，分別併予宣告褫奪公權
    九年及八年。
四、扣案之木尺及鐵鋸各一支均非違禁物，亦非被告二人所有之物，爰不併予宣告沒
    收，附此敘明。
據上論斷，應依刑事訴訟法第二百九十九條第一項前段，刑法第二十八條、第二百七
十一條第一項、第四十七條、第三十七條第二項，判決如主文。
本案經檢察官林楨森到庭執行職務
中      華      民      國    八十九    年      七      月      六      日
                                    臺灣基隆地方法院刑事第三庭
                                        法  官  蔡佳玲
右正本證明與原本無異。
如不服本判決，應於判決送達後十日內向本院提出上訴狀( 應附繕本 )，上訴於臺灣
高等法院。
                                        書記官  林家興
中      華      民      國    八十九    年      七      月      六      日
附錄論罪法條：
刑法第二百七十一條第一項
殺人者，處死刑、無期徒刑或十年以上有期徒刑。


司法院資訊處製作；財團法人民間司法改革基金會備份。
